【裁判字號】    99,交上易,26
【裁判日期】    990119
【裁判案由】    過失傷害
【裁判全文】
臺灣高等法院刑事判決                99年度交上易字第26號
上  訴  人
即  被  告  乙○○
上列上訴人因過失傷害案件，不服臺灣臺北地方法院98年度交易
字第643號，中華民國98年12月25日第一審判決（起訴案號：臺
灣臺北地方法院檢察署98年度偵字第21783號），提起上訴，本
院判決如下：
    主  文
上訴駁回。
    理  由
一、依刑事訴訟法第350條、第361條、第362條、第367條規定，
    不服地方法院之第一審判決而上訴者，須提出上訴書狀，並
    應敘述具體理由，此為上訴必備之程式；其所提出之書狀未
    敘述上訴理由，或僅曾以言詞陳述上訴理由者，均應於上訴
    期間屆滿後20日內補提理由書於第一審法院。第一審法院經
    形式審查，認逾期未補提上訴理由者，應定期間先命補正；
    逾期未補正者，為上訴不合法律上之程式，應以裁定駁回。
    倘已提出上訴理由，但所提非屬具體理由者，則由第二審法
    院以上訴不合法律上之程式，判決駁回。而所謂具體理由，
    必係依據卷內既有訴訟資料或提出新事證，指摘或表明第一
    審判決有何採證認事、用法或量刑等足以影響判決本旨之不
    當或違法，而構成應予撤銷之具體事由，始克當之（例如：
    依憑證據法則具體指出所採證據何以不具證據能力，或依憑
    卷證資料，明確指出所為證據證明力之判斷如何違背經驗、
    論理法則）；倘僅泛言原判決認定事實錯誤、違背法令、量
    刑失之過重或輕縱，而未依上揭意旨指出具體事由，或形式
    上雖已指出具體事由，然該事由縱使屬實，亦不足以認為原
    判決有何不當或違法者，皆難謂係具體理由（參照最高法院
    97年台上字第892號判決意旨）。
二、查本件原判決以被告乙○○於原審審理時對於其犯行坦承不
    諱，並經告訴人甲○○於偵查中指證明確，且有道路交通事
    故現場圖、調查報告表、談話紀錄表、補充資料表、現場照
    片、臺北市政府警察局交通大隊道路交通事故初步分析研判
    表及國軍松山總醫院附設民眾診療服務處診斷證明書等件附
    卷可稽（98年度偵字第21783號卷第10至18頁），又按行車
    速度，依速限標誌或標線之規定，無速限標誌或標線者，行
    車時速不得超過50公里；而汽車行駛時，駕駛人應注意車前
    狀況，並隨時採取必要之安全措施，道路交通安全規則第93
    條第1項第1款前段、第94條第3項分別定有明文；所謂汽車
    ，依同規則第2條第1項第1款規定，指在道路上不依軌道或
    電力架線而以原動機行駛之車輛（包括機器腳踏車）。被告
    騎乘機車自應注意上開規定，且事發地點係臺北市信義區市
    ○○道○段，當時為日間有自然光線之陰天，道路狀況為柏
    油路面乾燥無缺陷，亦無障礙物，視距良好等情形以觀，並
    無任何足令其不能注意之情事，竟疏未依該路段之速限標誌
    （40公里）、亦未注意車前狀況而貿然行駛，致撞及告訴人
    ，則結果之發生，顯係被告可得避免或防止，其就本件交通
    事故之發生自有過失甚明。而其上開過失行為致生告訴人傷
    害之結果，被告之過失行為與告訴人之傷害間，自有相當因
    果關係。綜上所述，本件事證明確，被告犯行洵堪認定，應
    予依法論科。核被告所為，係犯刑法第284條第1項前段之過
    失傷害罪。其原雖領有普通重型機器腳踏車駕駛執照，然嗣
    因患癲癇疾病，經鑑定為輕度殘障，致其駕駛執照於93年10
    月8日遭臺北市監理處逕行公告註銷，此有中華民國身心障
    礙手冊及公路監理電子閘門證號查詢機車駕駛人資料在卷可
    佐（見98年度偵字第21783號卷第24頁、原審卷第16頁），
    是被告駕駛執照既遭註銷，自屬無駕駛執照，竟仍駕車因而
    致人受傷，依法應負刑事責任，爰依道路交通管理處罰條例
    第86條第1項規定，加重其刑至2分之1。又其肇事後經路人
    報警，雖未報明肇事者姓名，然警員前往醫院處理時，被告
    在場並承認為肇事者，此有卷附臺北市○○○○○道路交通
    事故肇事人自首情形紀錄表足憑，係對於未發覺之犯罪，表
    示願接受裁判之意，依刑法第62條前段自首之規定，減輕其
    刑，並先加後減之。爰審酌被告因病致駕駛執照遭註銷，本
    不得駕車，猶任意騎乘重型機車，因一時圖快，貿然超速行
    駛，復未注意車前狀況，終致肇事，危害告訴人之身體，其
    過失程度固屬非輕，然其並無前科，素行良好，犯後雖未與
    告訴人達成民事上和解並賠償損害，惟已坦承過失並認罪等
    一切情狀，量處拘役50日。並諭知易科罰金之折算標準。被
    告不服，提起本件上訴，略以：被告於審判過程中對本件犯
    行坦承不諱，足見被告深具悔意，惟若執行拘役，恐被告身
    體不堪承受，但就易科罰金，亦無從負擔，故請本院考量被
    告家境並不富裕，減輕其刑云云，經查：量刑輕重，係屬事
    實審法院得依職權自由裁量之事項，而原審量刑時，均已審
    酌刑法第57條各款所列情狀，既未逾越法定範圍，又未濫用
    其職權，量刑至為妥適。是被告空言指摘原審量刑過重云云
    ，自屬無據，從而，被告所提上訴理由，均未具體指摘原判
    決認事用法究有何不當或違法之處，自非屬得上訴第二審之
    具體理由。依上揭說明，本件上訴未敘述具體理由，其上訴
    自屬不合法律上之程式，應予判決駁回，並不經言詞辯論為
    之。
據上論斷，應依刑事訴訟法第367條前段、第372條判決如主文。
中    華    民    國    99    年      1   月    19    日
                  刑事第八庭審判長法  官  張傳栗
                                  法  官  蔡光治
                                  法  官  劉嶽承
以上正本證明與原本無異。
不得上訴。
                                  書記官  何仁崴
中    華    民    國    99    年    1     月    19    日


司法院資訊處製作；財團法人民間司法改革基金會備份。
